【裁判字號】    89,上訴,2072
【裁判日期】    890314
【裁判案由】    偽造文書等
【裁判全文】
臺灣高等法院刑事判決                  八十九年度上訴字第二七二號
    上  訴  人
    即  被  告  甲○○
右上訴人，因偽造文書案件，不服臺灣桃園地方法院，八十九年度易字第一六七號，
中華民國八十九年三月十四日第一審判決（起訴案號：臺灣桃園地方法院檢察署八十
八年度偵字第一八六三四號）提起上訴，本院判決如左：
    主      文
上訴駁回。
    事      實
甲○○基於行使偽造私文書及意圖為自己不法所有之犯意，於民國（以下同）八十八
年十二月八日，在桃園縣中壢市○○○路跳蚤市場內，以新台幣（以下同）五千元代
價，向不詳年籍、姓名之徐姓成年男子，購買偽造「香港上海匯豐銀行」（以下簡稱
匯豐銀行，起訴書誤載為寶島商業銀行）信用卡（原申請卡號為000000000
0000000號）一枚後，先基於偽造署押之概括犯意，於八十八年十二月九日下
午二、三時許（起訴書誤載為十二月九日凌晨某時），在桃園縣中壢市○○路一二四
之一號其所經營之「歐湘飲料店」內，在該偽卡卡背偽簽「丙○○」署押一枚，足以
生損害於丙○○。甲○○嗣與真實姓名不詳之綽號「阿勝」之成年男子，基於犯意聯
絡，先於當（九）日下午六時零二分許，至桃園縣桃園市○○路一五一號「麗金店金
銀珠寶有限公司」，選購價值二萬五千五百二十元之金鍊子一條，並出示上揭偽卡向
店方人員結帳，而在簽帳單（顧客存根聯、特約商店存根聯及銀行存根聯）以複寫方
式一次偽造「丙○○」三枚署押，且持其中特約商店存根聯及銀行存根聯之簽帳單交
予店方人員予以行使，使店方人員陷於錯誤而將前開金鍊子一條交付於甲○○，足以
生損害於匯豐銀行、丙○○。甲○○旋與綽號「阿勝」男子再於同（九）日下午六時
十三分許（起訴書誤載為六時十五分），轉往同縣市○○路一一九號「萬泰珠寶金行
」，以相同手法向負責人乙○○詐購金戒子一枚，乙○○不疑有詐，遂將重量二錢五
分之金戒子一只交付於甲○○後，甲○○得手後，雖再度持上揭偽卡欲簽帳消費，然
該卡因刷卡額度已達限額而無法刷卡，甲○○見狀，為圖脫身，即假稱欲至附近自動
提款機提領現金以支付金戒子價金，綽號「阿勝」成年男子則留於店中，俟甲○○離
去後，綽號「阿勝」男子則表明欲找甲○○，而尾隨走出店門，乙○○察覺有異，自
後追趕，甲○○與綽號「阿勝」之成年男子乃相偕奔逃，乙○○隨即大喊「搶劫」，
適有巡邏警員途經該地，而於桃園市○○路、新民街口逮捕甲○○，並自其外套左前
方口袋中起出金戒子（重二錢五分）一枚及上揭偽卡一張，另名綽號「阿勝」成年男
子則趁隙逃逸。
案經桃園縣警察局桃園分局報請台灣桃園地方法院檢察署檢察官偵查起訴。
    理      由
一、上訴人即被告甲○○經合法傳喚未到庭，惟查右揭犯罪事實，業據被告甲○○於
    本院調查時坦承不諱，核與證人即「萬泰珠寶金行」負責人乙○○、寶島商業銀
    行職員許武忠、被害人丙○○所述情節大致相符，此外，復有香港上海匯豐銀行
    授權紀錄查詢、歷史帳單彙總查詢紀錄、真正持卡人刷卡簽帳單、被告刷卡商戶
    存根（亦即偽造丙○○名義之簽帳單顧客存根聯）各一紙附卷及偽造信用卡一張
    扣案可稽。至被告甲○○雖辯稱：綽號「阿勝」男子就其行使偽卡詐購財物一事
    並不知情云云，然徵諸被告於原審審理時供認：「伊向『萬泰珠寶金行』負責人
    假稱要去提款機領錢而將金戒子攜出店外後，『阿勝』亦尾隨伊出來，旋即向伊
    表示「好像有人在追你，快點跑！」等情，以及證人乙○○所稱：「‧‧‧無法
    刷卡後，我們將信用卡還他（指甲○○），他說要去領現金，因另一男子在，我
    就放心讓甲○○將戒子帶出店外，後另一名男子說要去找甲○○，我隨即跟出，
    我看到那男子搭著甲○○的背，越走越快，就跑掉了，正巧遇巡邏警員逮捕。」
    等語，顯見綽號「阿勝」之成年男子就金戒已為被告攜出店外，且被告尚未付款
    乙事知之甚詳，乃其竟尾隨被告走出店外，且示意被告快跑，足見「阿勝」亦具
    有不法所有之意圖，至為明灼，被告上揭所辯「阿勝」並不知情云云，無非迴護
    「阿勝」之詞，要無足採。綜上所述，本件事證明確，被告犯行應堪認定。
二、查被告甲○○在前開偽卡卡背偽簽「丙○○」署押一枚，係消費時供特約商店核
    對署押形式上是否相符，並未為一定意思之表示，與發卡銀行將資料存載於卡背
    磁條內，並在信用卡正面刻印卡號及持卡人英文姓名，進而表彰持卡人申領信用
    卡之意思性有別，核其所為，係犯刑法第二百十七條第一項之偽造署押罪。公訴
    人認被告在卡背偽簽「丙○○」署押，應依刑法第二百十六條、第二百十二條處
    斷，尚有未洽，惟起訴事實相同，爰依刑事訴訟法第三百條規定，變更此部分起
    訴法條。又被告持偽造之「丙○○」名義簽帳單銀行存根聯及特約商店「麗金店
    金銀珠寶有限公司」存根聯向特約商店「麗金店金銀珠寶有限公司」行使，且利
    用不知情之特約商店「麗金店金銀珠寶有限公司」以該偽造之簽帳單之銀行存根
    聯向發卡銀行請款，係另犯刑法第二百十六條、第二百十條之行使偽造私文書罪
    。其在簽帳單上以複寫方式一次偽簽「丙○○」三枚署押，為偽造「丙○○」簽
    帳單私文書之部分行為，而偽造私文書之低度行為則為行使偽造私文書之高度行
    為所吸收，均不另論罪。再被告意圖為自己不法之所有，主觀上並無付款意願，
    而藉盜刷他人信用卡消費方式及託詞領錢為由先後詐騙特約商店「麗金店金銀珠
    寶有限公司」、「萬泰珠寶金行」，使之分別陷於錯誤而交付財物，則另犯刑法
    第三百三十九條第一項之詐欺取財罪。被告與綽號「阿勝」成年男子，就上揭先
    後二次持偽卡詐購財物之犯行間，有犯意聯絡及行為分擔，為共同正犯。被告先
    後二次持偽卡詐取財物之犯行，時間緊接，犯罪構成要件相同，顯係基於概括犯
    意反覆為之，應依刑法第五十六條連續犯規定論以一罪，並加重其刑。被告所犯
    前開偽造署押、行使偽造私文書及詐欺取財三罪間，有方法結果之牽連關係，依
    刑法第五十五條規定，應從一重之行使偽造私文書罪處斷。
三、原審認被告罪證明確變更起訴法條並適用刑法第二十八條、第五十六條、第二百
    十六條、第二百十條、第二百十七條第一項、第三百三十九條第一項、第五十五
    條、第三十八條第一項第二款、第三款、第二百十九條，罰金罰鍰提高標準條例
    第一條前段之規定，且審酌被告不依循正常管道申領信用卡使用，竟購買偽卡消
    費，詐購財物使用，破壞真正持卡人信用性，所生危害及犯後態度等一切情狀，
    量處有期徒刑捌月，扣案之偽造信用卡一張，係被告所有供犯罪所用及預備供犯
    罪所用之物（偽卡卡背偽造「丙○○」署押無庸另行諭知沒收），扣案之偽造丙○○名義之簽帳單顧客存根聯一張，係屬被告犯罪所得之物，爰分別依刑法第三
    十八條第一項第二款、第三款規定宣告沒收。至偽造丙○○名義簽帳單之銀行存
    根聯及特約商店存根聯，業已分別交付銀行及商店收執，非屬被告所有之物，僅
    就其上偽造「丙○○」署押二枚部分，依刑法第二百十九條規定宣告沒收，經核
    原判決認事用法，並無不合，量刑亦屬妥適，上訴人即被告上訴意旨，認量刑過
    重，指摘原判決不當，為無理由，應予駁回。
四、被告經合法傳喚無正當理由不到庭，爰不待其陳述逕行判決。
據上論斷，應依刑事訴訟法第三百六十八條、第三百七十一條判決如主文。
本案經檢察官曾忠己到庭執行職務。
中    華    民    國    八十九    年      八        月        十一      日
                            臺灣高等法院刑事第六庭
                                審判長法  官  陳  春  秋
                                      法  官  王  麗  莉
                                      法  官  黃  賽  月
右正本證明與原本無異。
如不服本判決應於收受送達後十日內向本院提出上訴書狀，其未敘述上訴之理由者並
得於提起上訴後十日內向本院補提理由書（均須按他造當事人之人數附繕本）。
                                      書記官  葉  國  乾
中    華    民    國    八十九    年      八        月        十五      日
附錄：本案論罪科刑法條全文
刑法第二百十條
偽造、變造私文書，足以生損害於公眾或他人者，處五年以下有期徒刑。
刑法第二百十六條
行使第二百十條至第二百十五條之文書者，依偽造、變造文書或登載不實事項或使登
載不實事項之規定處斷。
刑法第三百三十九條第一項
意圖為自己或第三人不法之所有，以詐術使人將本人或第三人之物交付者，處五年以
下有期徒刑、拘役或科或併科一千元以下罰金。


司法院資訊處製作；財團法人民間司法改革基金會備份。
